【裁判字號】    90,自,180
【裁判日期】    900723
【裁判案由】    侵占
【裁判全文】
臺灣板橋地方法院刑事裁定                            九十年度自字第一八０號
    自  訴  人  乙○○
    被      告  丙○○
                甲○○
右列被告因侵占案件，經自訴人提起自訴，本院裁定如左：
    主  文
自訴駁回。
    理  由
一、自訴意旨略以：被告丙○○於民國八十九年十一月九日向自訴人乙○○承租車牌
    號碼八Ｎ－一五０號（自訴狀誤載為Ｈ六－八六一號）營業小客車，約定租期自
    八十九年十一月九日起至九十年二月日止，租金每日新臺幣（下同）七百元，每
    三日繳納一次，並由被告甲○○擔任連帶保證人。詎被告丙○○遲未繳付租金，
    經自訴人寄發存證信函終止租賃契約，並請求返還車輛，詎被告丙○○置之不理
    ，將上開車輛據有己有，且避不見面，因認被告丙○○、甲○○二人均涉犯刑法
    上侵占罪嫌云云。
二、按法院或受命法官於自訴案件第一次審判期日前，訊問自訴人、被告及蒐集或調
    查證據，訊問及調查結果，如認為案件有刑事訴訟法第二百五十二條至第二百五
    十四條之情形者，得以裁定駁回自訴，並準用第二百五十三條第二項至第四項之
    規定，刑事訴訟法第三百二十六條第三項定有明文。次按侵占罪之主觀要件，須
    持有人變易其原來之持有意思而為不法所有之意思，如僅將持有物延不交還，不
    能遽論以該罪，最高法院二十三年度上字第一九一五號著有判例足循。
三、本件自訴人乙○○認為被告丙○○、甲○○二人均涉犯前揭侵占罪嫌，無非係以
    被告丙○○承租該營業用小客車，被告甲○○擔任連帶保證人後，未如期給付租
    金及繳回車輛，並提出計程車租賃合約書、存證信函各乙紙為其論據。訊據被告
    丙○○、甲○○均堅決否認有何前開侵占犯行，被告丙○○辯稱：我與八十九年
    十一月九日向自訴人承租營業小客車，後來因背部長瘤，無法正常開車，我曾向
    老闆娘反應，但她說須全部繳清租金才可還車，所以才積欠租金且遲未返還車輛
    等語；被告甲○○辯稱：我與丙○○是男女朋友關係，因此擔任連帶保證人，但
    我並未使用車輛等語。經查，被告丙○○於八十九年十一月九日向自訴人乙○○
    承租八Ｎ－一五０號營業小客車，先後於同年十一月十三日、十一月二十三日、
    十一月二十九日、九十年一月十五日、一月十八日、一月十九日、三月二十七日
    、四月十六日，分別繳付租金四千二百元、五千元、七千元、三千元、四千元、
    七千元、七千元、六千元，共計繳付租金四萬三千二百元等情，為自訴人到庭指
    稱明確，被告迄今雖尚積欠自訴人租金十萬四千四百元，惟其承租上開營業小客
    車後，均定期陸續繳付如上述之部分租金，此與一般出租車輛之侵占者僅繳付部
    分租金後，即未再繳付任何租金之情有別，尚難以被告丙○○有遲付租金之情形
    ，即遽認其有不法所有之侵占意圖。又被告丙○○自始居住在臺北縣新莊市○○
    路二七０巷十弄十七號五樓戶籍地，並未逃匿而避不見面，益徵被告丙○○並無
    侵占車輛之犯行。另被告莊芬妹基於與丙○○係男女朋友關係，擔任本件租賃契
    約之連帶保證人，上開營業小客車均由被告丙○○使用，並無確切事證認為被告
    二人有何侵占之犯意聯絡及行為分擔，自難僅因被告甲○○擔任租賃契約之連帶
    保證人，逕認被告甲○○有何侵占犯行。末查，被告二人業與自訴人達成民事上
    和解，被告丙○○已返還上開營業小客車予自訴人，並同意分期償還債務。此外
    ，復查無其他積極事證足資證明被告二人有何侵占犯行，其等犯罪嫌疑尚有不足
    ，本件應屬民事糾葛，應循民事訴訟途逕處理，揆諸前揭說明，本件自訴應予駁
    回。
據上論斷，應依刑事訴訟法第三百二十六條第三項、第二百五十二條第十款，裁定如
主文。
中      華      民      國       九十       年     七     月   二十三   日
                                      臺灣板橋地方法院刑事第六庭
                                          法  官  侯  志  融
右正本證明與原本無異
如不服本裁定應於送達後五日內向本院提出抗告狀
                                          書記官  陳  淑  芳
中      華      民      國       九十       年     七     月   二十五   日


司法院資訊處製作；財團法人民間司法改革基金會備份。
